---
title: "食管鳞状细胞癌单细胞转录组数据分析"
author: "23111220147 朱宁骐"
output:
  rticles::ctex:
documentclass: ctexart
date: "2024-01-01"
---

```{r setup, include=FALSE}
knitr::opts_chunk$set(echo = TRUE)
```

## 1、数据读取、质控及降维

首先载入所需要的程序包

```{r message=FALSE, warning=FALSE}
library(Seurat)
library(patchwork)
library(stringr)
library(SingleR)
library(celldex)
library(ggplot2)
library(cowplot)
library(DESeq2)
library(fgsea)
```

读取给定的数据于cell_data中

```{r message=FALSE, warning=FALSE}
cell_data = readRDS("/Users/xiaoningning/Desktop/final_project/CD45+.rds")
```

创建一个seurat对象（筛选至少在0.1%的细胞（约30个）中表达的基因（根据原文），筛选至少有200个基因表达的细胞）

```{r message=FALSE, warning=FALSE}
cells = CreateSeuratObject(counts = cell_data, project = "CD45+", min.cells = 30, min.features = 200)
```

添加分组信息，分为T（肿瘤组）和N（正常组）,以及样本信息，并根据不同样本（17个样本）分为17个layer（Seurat V5新功能）

```{r message=FALSE, warning=FALSE}
groups <- sample("", size = 29129, replace = TRUE)
names(groups) <- colnames(cells)
for (i in c(1:length(groups))) {
  groups[i] = str_extract(names(groups)[i], "(?<=\\d).(?=-)")
}
samples <- sample("", size = 29129, replace = TRUE)
names(samples) <- colnames(cells)
for (i in c(1:length(samples))) {
  samples[i] = str_extract(names(samples)[i], ".*(?=-)")
}
cells <- AddMetaData(object = cells, metadata = groups, col.name = "group")
cells <- AddMetaData(object = cells, metadata = samples, col.name = "sample")
cells[["RNA"]] <- split(cells[["RNA"]], f = cells$sample)
```

添加线粒体基因比例的列

```{r message=FALSE, warning=FALSE}
cells[["percent.mt"]] <- PercentageFeatureSet(cells, pattern = "^MT-")
```

绘制质控指标小提琴图

```{r message=FALSE, warning=FALSE}
VlnPlot(cells, features = c("nFeature_RNA", "nCount_RNA", "percent.mt"),ncol = 3)
```

绘制线粒体比例以及基因数量与mRNA数量的关系图

```{r message=FALSE, warning=FALSE}
FeatureScatter(cells, feature1 = "nCount_RNA", feature2 = "percent.mt")
```
```{r message=FALSE, warning=FALSE}
FeatureScatter(cells, feature1 = "nCount_RNA", feature2 = "nFeature_RNA")
```


根据原文的筛选方法过滤基因数量小于500及线粒体RNA比例大于20%的细胞

```{r message=FALSE, warning=FALSE}
cells <- subset(cells, subset = nFeature_RNA >= 500 & percent.mt <= 20)
```

进行数据的标准化、降维及整合去批次化

```{r message=FALSE, warning=FALSE}
#数据标准化
cells <- NormalizeData(cells)
#寻找高可变基因
cells <- FindVariableFeatures(cells)
#将高可变基因在细胞间的表达缩放到均值为0，方差为1，为PCA做准备
cells <- ScaleData(cells)
#进行主成分分析
cells <- RunPCA(cells)
#采用Seurat官网示例的CCA方法整合去批次化
cells <- IntegrateLayers(object = cells, method = CCAIntegration, orig.reduction = "pca", new.reduction = "integrated.cca",
                        verbose = FALSE)
cells[["RNA"]] <- JoinLayers(cells[["RNA"]])
```

##2、细胞的分簇

细胞聚类

```{r message=FALSE, warning=FALSE}
#基于PCA空间（top 10 PCA），计算各细胞间的欧氏距离，挑选每个细胞最近的k个邻居细胞，采用FindNeighbors函数,根据原文，k值设为30。
cells <- FindNeighbors(cells, dims = 1:10, k.param = 30)
#边的权重，被定义为共享的邻居细胞的数量。根据设定的resolution进行簇的划分，采用FindClusters函数,根据原文，res值设为0.6。
cells <- FindClusters(cells, resolution = 0.6)
```

进行非线性降维（UMAP和tSNE）及其可视化

```{r message=FALSE, warning=FALSE}
#运行UMAP降维
cells <- RunUMAP(cells, dims = 1:10)
#根据不同样本分组的UMAP聚类图，下图可以看出整合去批次效果较好
DimPlot(cells, reduction = "umap", group.by = "sample")
```

```{r message=FALSE, warning=FALSE}
#运行tSNE降维
cells <- RunTSNE(cells, dims = 1:10)
#根据不同样本分组的tSNE聚类图，下图可以看出整合去批次效果较好
DimPlot(cells, reduction = "tsne", group.by = "sample")
```

根据seurat_clusters的聚类图

```{r message=FALSE, warning=FALSE}
DimPlot(cells, reduction = "umap", group.by = "seurat_clusters")
```

```{r message=FALSE, warning=FALSE}
DimPlot(cells, reduction = "tsne", group.by = "seurat_clusters")
```
##3、细胞注释

3.1 使用原文中提供的marker进行注释

```{r message=FALSE, warning=FALSE}
#T cell
VlnPlot(cells,features = c("CD2", "CD3D", "CD3E", "CD3G"), layer = "counts",log = TRUE)
```

```{r message=FALSE, warning=FALSE}
FeaturePlot(cells, features = c("CD2", "CD3D", "CD3E", "CD3G"))
```

以上图片可以看出0、1、3、4、7、8、9群细胞高表达T细胞markers



```{r message=FALSE, warning=FALSE}
#B cell
VlnPlot(cells,features = c("CD19", "CD79A", "MS4A1", "JCHAIN", "MZB1"), layer = "counts",log = TRUE)
```

```{r message=FALSE, warning=FALSE}
FeaturePlot(cells, features = c("CD19", "CD79A", "MS4A1", "JCHAIN", "MZB1"))
```

以上图片可以看出5、6、13、16群细胞高表达B细胞markers


```{r message=FALSE, warning=FALSE}
#Myeloid cell
VlnPlot(cells,features = c("CD68", "LYZ", "CD14", "IL3RA", "LAMP3", "CLEC4C", "TPSAB1"), layer = "counts",log = TRUE)
```

```{r message=FALSE, warning=FALSE}
FeaturePlot(cells, features = c("CD68", "LYZ", "CD14", "IL3RA", "LAMP3", "CLEC4C", "TPSAB1"))
```

可以看出2、10、11、12、14、15群高表达Myeloid细胞基因


手动进行细胞注释

下图是umap的细胞分群
```{r message=FALSE, warning=FALSE}
new.cluster.ids <- c("T cell", "T cell", "Myeloid cell", "T cell", "T cell", "B cell", "B cell", "T cell","T cell", "T cell", "Myeloid cell", "Myeloid cell", "Myeloid cell", "B cell", "Myeloid cell", "Myeloid cell", "B cell")
names(new.cluster.ids) <- levels(cells)
cells <- RenameIdents(cells, new.cluster.ids)
cells$celltype <- Idents(cells)
DimPlot(cells, reduction = "umap", label = TRUE, group.by = "celltype")
```

下图是tsne的细胞分群
```{r message=FALSE, warning=FALSE}
DimPlot(cells, reduction = "tsne", label = TRUE, group.by = "celltype")
```

可以看出根据原文marker以上细胞被分为三群：T cell, B cell, Myeloid cell

3.2 使用SingleR进行自动注释

```{r message=FALSE, warning=FALSE}
#加载人类基本细胞图谱数据,本方法直接利用HumanPrimaryCellAtlasData()函数从celldex包里获得参考数据，与final_project给出的参考数据一致
hpca.se <- HumanPrimaryCellAtlasData()

#将seurat对象转换为SingleR分析所需的SingleCellExpriment对象
cells_singleR <- GetAssayData(cells, assay = "RNA", slot  = "data")

#运行SingleR进行细胞注释
pred_RNA <- SingleR(test = cells_singleR, ref = hpca.se, labels = hpca.se$label.main)

#将细胞注释信息添加到Seurat对象中
cells$singleR.labels <- pred_RNA$labels[match(rownames(cells@meta.data), 
                                                            rownames(pred_RNA))]
```

基于SingleR的注释进行可视化

下图是umap的细胞分群
```{r message=FALSE, warning=FALSE}
DimPlot(cells, reduction = "umap",label = TRUE, label.size = 2, group.by = "singleR.labels")
```
下图是tsne的细胞分群

```{r message=FALSE, warning=FALSE}
DimPlot(cells, reduction = "tsne",label = TRUE, label.size = 2, group.by = "singleR.labels")
```

3.3 原文作者采用的细胞注释方法

```{r message=FALSE, warning=FALSE}
#将注释类型文件提取
origin_annotation <- read.table("/Users/xiaoningning/Desktop/final_project/GSE160269_CD45pos_cells.txt")

#将原文注释文件添加到本Seurat对象上
original_celltype <- colnames(cells)
original_celltype <- list(V1 = original_celltype)
original_celltype$id <- 1:length(original_celltype[[1]])
original_celltype <- as.data.frame(original_celltype)
origin_annotation <- as.data.frame(origin_annotation)
original_celltype <- merge(original_celltype, origin_annotation, by = "V1")
original_celltype <- original_celltype[order(original_celltype$id), ]
cells <- AddMetaData(object = cells, metadata = original_celltype$V3, col.name = "original_celltype")
```
原注释方法的umap图

```{r message=FALSE, warning=FALSE}
DimPlot(cells, reduction = "umap",label = TRUE, group.by = "original_celltype")
```

原注释方法的tsne图

```{r message=FALSE, warning=FALSE}
DimPlot(cells, reduction = "tsne",label = TRUE, group.by = "original_celltype")
```

可以看出原注释方法的结果与我根据原文markers手动注释的结果基本一致，与SingleR的注释结果差别较大，SingleR的注释细胞类别更多，更细，但个人认为准确度可能一般。

##4 绘制三种细胞所占比例的柱状图

```{r message=FALSE, warning=FALSE}
#创建三种细胞在癌和癌旁中个数的表格
group_table <- as.data.frame(table(cells@meta.data$group,cells@meta.data$original_celltype))

#表头命名
names(group_table) <- c("group","celltype","CellNumber")

#设置颜色参数
colour = c("#DC143C","#0000FF","#20B2AA","#FFA500","#9370DB","#98FB98","#F08080","#1E90FF","#7CFC00","#FFFF00",  
         "#808000","#FF00FF","#FA8072","#7B68EE","#9400D3","#800080","#A0522D","#D2B48C","#D2691E","#87CEEB","#40E0D0","#5F9EA0",
         "#FF1493","#0000CD","#008B8B","#FFE4B5","#8A2BE2","#228B22","#E9967A","#4682B4","#32CD32","#F0E68C","#FFFFE0","#EE82EE",
         "#FF6347","#6A5ACD","#9932CC","#8B008B","#8B4513","#DEB887")

#利用ggplot绘图
plot_group<-ggplot(cells@meta.data,aes(x=group,fill=celltype))+
  geom_bar(position="fill")+
  scale_fill_manual(values = colour) + 
  theme(panel.grid = element_blank(),
        panel.background = element_rect(fill = "transparent",colour = NA),
        axis.line.x = element_line(colour = "black") ,
        axis.line.y = element_line(colour = "black") ,
        plot.title = element_text(lineheight=.8, face="bold", hjust=0.5, size =16)
  )+labs(y="Percentage")
plot_group
```

细胞比例绘图如上，N代表癌旁正常组织，T代表肿瘤组织

## 5 肿瘤和正常组织对应细胞的差异分析

利用pseudobulk矩阵进行基于负二项分布的肿瘤和正常组织的差异分析

```{r message=TRUE, warning=FALSE}
#首先创建pseudobulk矩阵
aggregate_cells <- AggregateExpression(cells, group.by = c("original_celltype", "group"), return.seurat = TRUE)

#提取pseudobulk的metadata数据
pseudo_metadata = as.data.frame(aggregate_cells@meta.data)

#提取pseudobulk的counts数据
pseudo_counts = GetAssayData(aggregate_cells, assay = "RNA", layer = "counts")

#转化伪单细胞数据为DESeqDataSeq对象
dds <- DESeqDataSetFromMatrix(countData = pseudo_counts, colData = pseudo_metadata,design = ~group)

#使用 DESeq 函数估计差异
dds <- DESeq(dds)

#进行差异分析
res <- results(dds)

#展示前15的部分结果
head(res, n = 15)
```

利用Findmarker函数进行差异分析

```{r message=FALSE, warning=FALSE}
cells$cellType.group <- paste(cells$original_celltype, cells$group, sep = "_")
Idents(cells) <- "cellType.group"
T.DE <- FindMarkers(cells, ident.1 = "Tcell_T", ident.2 = "Tcell_N", test.use = 'wilcox', verbose = FALSE)
B.DE <- FindMarkers(cells, ident.1 = "Bcell_T", ident.2 = "Bcell_N", test.use = 'wilcox', verbose = FALSE)
M.DE <- FindMarkers(cells, ident.1 = "Myeloid_T", ident.2 = "Myeloid_N", test.use = 'wilcox', verbose = FALSE)
```

分别查看三种细胞肿瘤和正常组织间前15的差异表达基因

T细胞

```{r message=TRUE, warning=FALSE}
head(T.DE, n = 15)
```

B细胞

```{r message=TRUE, warning=FALSE}
head(B.DE, n = 15)
```

髓系细胞

```{r message=TRUE, warning=FALSE}
head(M.DE, n = 15)
```




